臺灣板橋地方法院民事裁定　　　　　　100年度事聲字第317號
異議人即債權人　大眾商業銀行股份有限公司
法 定 代 理 人　陳建平
代　　理　　人　黃蘭雰
相對人即債務人　蔡梅枝
上列異議人對於本院司法事務官於中華民國100年8月25日所為之
100年度司執消債更字第49號裁定聲明異議，本院裁定如下：
    主    文
異議駁回。
    理    由
一、按關於更生或清算之程序，除本條例別有規定外，準用民事
    訴訟法之規定，消費者債務清理條例第15條定有明文。復按
    當事人對於司法事務官處理事件所為之終局處分，得於處分
    送達後10日之不變期間內，以書狀向司法事務官提出異議。
    司法事務官認前項異議有理由時，應另為適當之處分；認異
    議為無理由者，應送請法院裁定之。法院認第一項之異議為
    有理由時，應為適當之裁定；認異議為無理由者，應以裁定
    駁回之，民事訴訟法第240條之4第1至3項亦有明定。次按債
    務人有薪資、執行業務所得或其他固定收入，法院認更生方
    案之條件公允者，得不經債權人會議可決，逕依債務人之聲
    請或依職權以裁定認可更生方案，消費者債務清理條例第64
    條第1 項定有明文。次按消費者債務清理條例之制定，乃為
    使負債務之消費者得依本條例所定程序清理其債務，保障債
    權人之公平受償，以謀求消費者經濟生活之更生，故除有本
    條例第63條第1項、第64條第2項所定之情形外，法院得斟酌
    裁量認可更生方案。又法院逕行裁定認可更生方案前，應將
    更生方案之內容及債務人之財產及收入狀況報告書通知債權
    人，並使債權人有陳述意見之機會，惟債權人所為之陳述，
    僅供法院判斷是否逕行裁定認可更生方案之參考，並無拘束
    法院之效力。
二、本件異議意旨略以：異議人除對該更生方案之清償成數未達
    4成表示過低，難以認同外，復僅就債務人之欠款總額新臺
    幣（下同）1,263,283元，倘循金融機構之一致性協商最佳
    之方案180期0利率核算，每期只要攤還7,018元即可悉數清
    償，今債務人年僅53歲（民國47年次），將來前途尚有可為
    ，今竟獲准未達4成之更生方案，對債權人而言，損失不可
    謂不大，債務人應可再提高清償成數。爰依法聲明異議，請
    求廢棄原裁定等語。
三、經查：
（一）本件相對人聲請更生，前經本院以100年度消債更字第12
      號民事裁定開始更生程序在案，有上開裁定在卷可參，而
      相對人每月有3位女兒提供之扶養費共15,000元之固定及
      繼續性收入，有相對人提出之財產及收入狀況報告書附於
      本院100年度司執消債更字第49號卷可憑。本院裁定准相
      對人開始更生程序後，相對人提出更生方案，以其每月收
      入15,000元，扣除每月必要支出個人膳食及雜支5,400元
      、交通支出500元、家庭生活支出2,000元、電話費1,000
      元、保險費260元後，提出每月清償5,000元，清償期8年
      ，共96期之更生方案，總清償金額480,000元，清償成數
      為38%。本院司法事務官以該更生方案係公允適當且可行
      ，予以認可。
（二）異議人主張債務人年僅53歲，將來前途尚有可為，今竟獲
      准未達4成之更生方案，對債權人損失不可謂不大，債務
      人應可再提高清償成數等語。惟消費者債務清理條例之立
      法目的在使陷於經濟上困境之消費者，得藉此條例所定之
      清算或更生程序清理債務，以妥適調整其與債權人及其他
      利害關係人之權利義務關係，一方面保障債權人之公平受
      償，一方面謀求消費者經濟生活之更生機會，從而健全社
      會經濟發展，故債務人提出之更生方案，其「清償總額」
      與積欠之「債務總額」是否合乎比例、債權人受償金額、
      受償比率，均非更生方案之唯一考量，更生方案應參酌債
      務人之收入、支出以及考量收入及支出狀況後之每月清償
      金額是否合理，以確保債務人能在合理收支狀況下具有清
      償積欠債務之能力，同時確保債權人能確實收到債務人於
      能力所及之狀況下所為之清償款項，若債務人提出之更生
      方案每月清償金額依前述因素考量，係屬合理可行，法院
      即認為公允。本件依相對人提出之財產及收入狀況報告書
      及更生方案所載，相對人每月依賴3位女兒提供之扶養費
      共計15,000元為收入，扣除每月更生方案清償金額5,000
      元及團保260元後，僅餘9,740元作為相對人個人必要生活
      費用，已低於依100年7月1日施行之社會救助法規定計算
      之新北市每人每月最低生活費用11,832元，堪認相對人之
      支出並未逾一般人之生活程度；復參酌相對人主張其罹患
      乳房惡性腫瘤第三期，因肺部續發性惡性腫瘤，目前不宜
      動手術摘除，僅得施以化學治療，且由於腫瘤已移轉至肺
      部，影響相對人呼吸系統及日常作息，加上藥物副作用，
      醫生建議必須長期修養，致無法從事工作等情，有99年4
      月13日、100年5月21日馬偕紀念醫院乙種診斷證明書分別
      附於本院100年度消債更字第12號、100年度司執消債更字
      第49號卷可稽，堪認相對人因罹癌已無法藉由工作增加收
      入，且每月恐有額外支出醫療費用之必要，準此，本院司
      法事務官考量相對人收入、支出狀況，已無法再要求其提
      出還款成數更高之更生方案，認為其所提之每月清償金額
      應屬合理可行，於法並無違誤。異議人復主張債務人之欠
      款總額1,263,283元，倘循金融機構之一致性協商最佳之
      方案180期0利率核算，每期只要攤還7,018元即可悉數清
      償云云，惟消費者債務清理條例規定，更生方案之最終清
      償期自認可更生方案裁定確定之翌日起不得逾6年，但有
      特別情事者，可延長為8年，顯見本條例並非要求債務人
      終其餘生以清償債務，且債務人究依一致性協商或更生程
      序、清算程序處理債務，亦有自主選擇權，非謂未按債權
      人之要求參與一致性協商，更生方案即失公允，是異議人
      上開主張自不可採。另本件相對人將本件更生方案清償年
      限延長至消費者債務清理條例所規定之最長年限8年，以
      求增加還款總金額，並由其女丁雅珮擔任更生方案之保證
      人，堪認相對人已盡其所能清償債務，故本院司法事務官
      就相對人所提之更生方案，應認其條件核屬公允、適當、
      可行。又查無消費者債務清理條例第63條第1項或同條例
      第64條第2項所定不予認可之情形，逕依本條例第64條第1
      項裁定予以認可相對人所提更生方案，並依本條例第62條
      第2項酌定其生活限制，於法並無不合，異議人之聲明異
      議，為無理由，應予駁回。
四、結論：本件聲明異議為無理由，依民事訴訟法第240條之4第
    3項後段，裁定如主文。
中    華    民    國   100    年    10    月    25    日
                  民事第一庭  法  官  許瑞東
上為正本係照原本作成
如不服本裁定，應於裁定送達後10日內，以書狀向本院提出抗告
，並繳納抗告費新臺幣1,000 元。
中    華    民    國   100    年    10    月    25    日
                              書記官  李淑卿